【裁判字號】    99,交抗,45
【裁判日期】    990225
【裁判案由】    聲明異議
【裁判全文】
臺灣高等法院臺南分院交通事件裁定      99年度交抗字第45號
抗  告  人
即移送機關  交通部公路總局嘉義區監理所麻豆監理站
受處分人    甲○○
上列抗告人因受處分人違反道路交通管理處罰條例案件，不服臺
灣臺南地方法院中華民國99年1月18日所為裁定（99年度交聲字
第2號）提起抗告，本院裁定如下：
    主  文
抗告駁回。
    理  由
一、本件抗告意旨略以：按道路交通管理處罰條例第35條第1項
    第1款規定：汽車駕駛人駕駛汽車經測試檢定酒精濃度超過
    規定標準者，處新臺幣1萬5千元以上6萬元以下罰鍰及吊扣
    駕照1年。雖道路交通管理處罰條例第68條已修正刪除受吊
    扣駕駛執照處分時，吊扣其持有各級車類之駕駛執照之規定
    ，惟汽車駕駛人因違反道路交通管理處罰條例第35條規定受
    吊扣駕駛執照處分，如無當時駕駛車種之駕駛執照，仍應吊
    扣其他車種之駕駛執照，主要係考量其違規行為對道路交通
    秩序之維持及道路交通安全已生較大影響，基於一人一照之
    原則，吊扣其持有之駕駛執照，以限制其繼續駕車行駛道路
    之權利，係屬駕駛行為之限制，非因其駕駛車類不同而有差
    異，原審裁定有悖道路交通管理處罰條例第35條規定，爰請
    撤銷原裁定，並維持原處分「吊扣職業大貨車駕駛執照12個
    月」等語。
二、原裁定以受處分人甲○○於民國98年7月26日0時12分許，駕
    駛車牌號碼S4-0048號自用小客車行經臺南縣安定鄉○○○○
    ○路與國道八號高速公路便道口時，為臺南縣警察局善化分
    局警員攔查並對其施以酒測，測得其口中呼氣之酒精濃度為
    每公升0.82毫克，因已超過規定標準而予製單舉發等情，有
    臺南縣警察局98年7月26日南縣警交字第M00000000號舉發違
    反道路交通管理事件通知單、原處分機關98年12月25日麻監
    裁罰字第裁75-M00000000號裁決書各1紙及臺灣臺南地方法
    院98年度交簡字第2533號刑事簡易判決1份在卷可稽，惟以
    受處分人雖有因酒後駕駛自用小客車之違規行為，原處分機
    關固得為吊扣異議人所持有之普通小型車駕駛執照之處分，
    然尚非得遽予吊扣其所持有之各級駕駛執照，且如有吊扣汽
    車牌照或駕駛執照處分，主文欄亦應記明應受吊扣之汽車牌
    照或駕駛執照名稱、號碼及吊扣期間，乃原處分機關未予詳
    查，逕以道路交通管理處罰條例第35條第1項第1款規定裁處
    異議人吊扣駕駛執照12個月，受處分人之異議為有理由，爰
    撤銷原處分關於吊扣駕駛執照12個月之處分，並就該撤銷部
    分改諭知吊扣普通小型車駕駛執照12個月之處罰，以為適法
    。
三、按汽車駕駛人有飲用酒類或其他類似物後其吐氣所含酒精濃
    度超過每公升0.25毫克或血液中酒精濃度超過百分之0.05以
    上者，不得駕車；汽車駕駛人，駕駛汽車經測試檢定有酒精
    濃度超過規定標準者，處15,000元以上60,000元以下罰鍰，
    並當場移置保管該汽車及吊扣其駕駛執照1年；汽車駕駛人
    ，有第35條第1項規定之情形者，應接受道路交通安全講習
    ；又車輛，指在道路上以原動機行駛之汽車（包括機器腳踏
    車）或以人力、獸力行駛之車輛；汽車駕駛人取得高一級車
    類之駕駛資格者，應換發駕駛執照，並准其駕駛較低級車類
    之車輛，其規定如下：二、已領有大客車駕駛執照者，得駕
    駛大貨車、代用大客車、大客貨兩用車、曳引車、小型車、
    輕型機器腳踏車。道路交通管理處罰條例第35條第1項第1款
    、第24條第1項第2款、第3條第8款，道路交通安全規則第11
    4條第2款、第61條第1項第2款，分別定有明文。
四、經查：
(一)、本件受處分人甲○○確有上揭酒後駕車，並由警員攔查並對
    其施以酒測，測得其口中呼氣之酒精濃度為每公升0.82毫克
    之事實，有臺南縣警察局98年7月26日南縣警交字第M000000
    00號舉發違反道路交通管理事件通知單、原處分機關98年12
    月25日麻監裁罰字第裁75-M00000000號裁決書各1紙及臺灣
    臺南地方法院98年度交簡字第2533號刑事簡易判決1份附卷
    可稽，是受處分人飲用酒類後，於上開時、地駕駛自用小客
    車，經員警實施以呼氣酒精濃度檢測，其結果所含酒精濃度
    超過規定標準達每公升0.25毫克，則受處分人違反道路交通
    管理處罰條例第35條第1項第1款規定之事實明確，應堪認定
    。
(二)、按「汽車駕駛人，駕駛汽車經測試檢定有酒精濃度超過規定
    標準者，處新臺幣1萬5千元以上6萬元以下罰鍰，並當場移
    置保管該汽車，及吊扣其駕駛執照1年」，道路交通管理處
    罰條例第35條第1款固定有明文。然現行道路交通管理處罰
    條例第68條僅規定「汽車駕駛人，因違反本條例及道路交通
    安全規則之規定，受吊銷駕駛執照處分時，吊銷其持有各級
    車類之駕駛執照」，應認並未包括吊扣之情形；且參照道路
    交通管理處罰條例第68條於94年12月14日之修正理由，係稱
    ：「原條文將違法或違規駕駛人所持有各級車類之駕駛執照
    一併吊扣，失之過酷，影響人民工作及生活過鉅，有違比例
    原則」等語（見立法院公報第94卷第70期第136頁至第138頁
    之院會紀錄暨修正道路交通管理處罰條例第68條之立法理由
    ），顯見依修正後道路交通管理處罰條例第68條規定，汽車
    駕駛人因違反道路交通管理處罰條例及道路交通安全規則之
    規定，受「吊扣」駕駛執照處分時，僅能「吊扣」違規當時
    所駕駛車輛之駕駛執照，不再「吊扣」其持有各級車類之駕
    駛執照甚明。因此，道路交通管理處罰條例第35條規定所需
    吊扣之駕照，應係指酒精濃度超過規定標準駕駛遭查獲時所
    駕駛車輛之駕照，而不得將遭查獲人所持有各級車輛之駕照
    均予吊扣，合先敘明。
(三)、查本件受處分人為本件違規行為時，係駕駛自用小客車乙節
    ，此有台南縣警察局舉發違反道路交通管理事件通知單附卷
    可憑。揆諸前開說明，受處分人依法所受之處分應為限制其
    駕駛普通小型車之權利，不再吊扣其持有各級車類之駕駛執
    照，故原處分機關於作成吊扣駕駛執照處分時，應就行為人
    所應吊扣之駕駛執照種類予以限定，方為允當。原處分不察
    ，誤認該處分及於受處分人所持有各級車類之駕駛執照，而
    裁處吊扣受處分人所持有之各級駕駛執照，即非合法。
五、依上所述，原審以原處分機關吊扣受處分人所持有之駕駛執
    照12個月部分，就行為人所應吊扣之駕駛執照種類未予限定
    ，與道路交通管理處罰條例第68條之規定有違，因而撤銷原
    處分關於吊扣駕駛執照12個月部分，並另諭知「甲○○汽車
    駕駛人駕駛汽車，經測定酒精濃度超過規定標準，吊扣普通
    小型車駕駛執照拾貳個月」，經核認事用法，並無違誤。抗
    告人猶執前詞，指摘原裁定不當，為無理由，應予駁回。
六、據上論結，應依道路交通案件處理辦法第26條，刑事訴訟法
    第412條，裁定如主文。
中    華    民    國    99    年    2     月    25    日
                  刑事第四庭    審判長法  官  吳志誠
                                      法  官  羅心芳
                                      法  官  吳森豐
以上正本證明與原本無異。
不得再抗告。
                                      書記官  岑  玢
中    華    民    國    99    年    2     月    25    日

司法院資訊處製作；財團法人民間司法改革基金會備份。
